ACORDAO-COMPLETO-2531487

ACÓRDÃO 3247/2022 ATA 18/2022 - PRIMEIRA CÂMARA

VISTOS, relatados e discutidos estes autos de pedidos de reexame interpostos por Maria Alice Mendes da Silva Tomaz, Regente Marinho Beltrão da Rocha e Isabel Camargo Pego Doenha, contra o Acórdão 8699/2021-TCU-Primeira Câmara;
ACORDAM os Ministros do Tribunal de Contas da União, reunidos em sessão da Primeira Câmara, ante as razões expostas pelo Relator e com fundamento no artigo 48 da Lei 8.443/1992, em:
9.1. conhecer dos pedidos de reexame para, no mérito, dar-lhes provimento parcial;
9.2. tornar sem efeito o item 9.3.1 do Acórdão 8699/2021-TCU-Primeira Câmara;
9.3. esclarecer ao órgão de origem que, a despeito da negativa de registro dos atos de aposentadoria dos interessados, devem ser mantidos os pagamentos das parcelas de quintos decorrentes de funções exercidas entre 8/4/1998 e 4/9/2001, visto que amparadas por decisão judicial transitada em julgado, em observância ao decidido pelo STF no julgamento do RE 638.115/CE;
9.4. enviar cópia desta deliberação aos recorrentes e ao Tribunal Regional do Trabalho da 14ª Região/AC e RO.

Pedido de reexame em aposentadoria

Primeira Câmara

3. Interessados/Responsáveis/Recorrentes:
3.1. Interessados: Isabel Camargo Pego (XXX.210.812-XX); Isabel Camargo Pego Doenha (XXX.210.812-XX); Maria Alice Mendes da Silva Tomaz (XXX.789.107-XX); Regente Marinho Beltrao da Rocha (XXX.247.002-XX); Regente Marinho Beltrao da Rocha (XXX.247.002-XX).
3.2. Responsável: Maria Alice Mendes da Silva Tomaz (XXX.789.107-XX).
3.3. Recorrentes: Maria Alice Mendes da Silva Tomaz (XXX.789.107-XX); Regente Marinho Beltrao da Rocha (XXX.247.002-XX); Isabel Camargo Pego Doenha (XXX.210.812-XX).

13.1. Ministros presentes: Vital do Rêgo (na Presidência), Walton Alencar Rodrigues (Relator) e Jorge Oliveira.
13.2. Ministro-Substituto convocado: Augusto Sherman Cavalcanti.
13.3. Ministro-Substituto presente: Weder de Oliveira.

WALTON ALENCAR RODRIGUES

Ministro-Substituto Augusto Sherman Cavalcanti.

Adoto, como relatório, a instrução elaborada pela Serur (peças 68 e 69) , cuja proposta foi acolhida pelo representante do Parquet especializado (peça 70) :
INTRODUÇÃO
1.	Trata-se de pedidos de reexame (peças 28-31, 33-36 e 38-41) interpostos por Maria Alice Mendes da Silva Tomaz, Regente Marinho Beltrão da Rocha e Isabel Camargo Pego Doenha contra o Acórdão 8699/2021-TCU-Primeira Câmara (peça 10) , que teve como relator o Excelentíssimo Senhor Ministro-Substituto Augusto Sherman Cavalcanti.
1.1. A deliberação recorrida apresenta o seguinte teor:
VISTOS, relatados e discutidos estes autos de Aposentadoria, com fundamento nos arts. 1º, inciso V, e 39, inciso II, ambos da Lei 8.443, de 16 de julho de 1992, c/c o art. 259, inciso II, do Regimento Interno desta Corte de Contas, 
ACORDAM os Ministros do Tribunal de Contas da União, reunidos em sessão da 1ª Câmara, ante as razões expostas pelo Relator, em:
9.1. considerar ilegais os atos constantes das peças 3/5, relativos às aposentadorias de Regente Marinho Beltrão da Rocha, Isabel Camargo Pego e Maria Alice Mendes da Silva Tomaz, negando-lhes os correspondentes registros, nos termos do art. 260, § 1º, do Regimento Interno desta Corte de Contas; 
9.2. dispensar o ressarcimento das importâncias recebidas indevidamente de boa-fé, com fulcro na Súmula 106, desta e. Corte de Contas;
9.3. determinar ao órgão de origem que:
9.3.1. comunique aos interessados, no prazo de 15 (quinze) dias, com fundamento nos arts. 71, inciso IX, da Constituição Federal, e 262 do Regimento Interno desta Corte de Contas, contados a partir da ciência da presente deliberação, o inteiro teor deste Acórdão, e, após, faça cessar os pagamentos decorrentes dos atos ora impugnados, sob pena de responsabilidade solidária da autoridade administrativa omissa;
9.3.2. relativamente à parcela de quintos incorporada pelo exercício de função comissionada entre 8/4/1998 e 4/9/2001, promova, conforme o caso, a modulação estabelecida pelo STF no âmbito do RE 638.115/CE, comunicando a este Tribunal as providências adotadas, a teor dos arts. 262, caput, do Regimento Interno e 8º, caput, da Resolução 206/2007; 
9.3.3. alerte os interessados no sentido de que o efeito suspensivo proveniente da interposição de eventuais recursos, caso não providos, não os eximem da devolução dos valores indevidamente percebidos após a notificação;
9.3.4. envie a esta Corte de Contas, no prazo de 30 (trinta) dias, por cópia, comprovantes de que os interessados tiveram ciência desta deliberação; 
9.4. dar ciência desta deliberação ao Regional do Trabalho da 14ª Região/AC e TO;
9.5. determinar à Sefip que:
9.5.1. faça constar nas suas instruções se a incorporação de parcelas de "quintos" se deu por força de decisão administrativa, decisão judicial não transitada em julgado ou por decisão judicial já transitada em julgado; 
9.5.2. acompanhe o cumprimento das determinações elencadas nos itens 9.3.1 a 9.3.4 deste Acórdão; e
9.5.3. arquive os autos.
 (destacamos e sublinhamos) 
HISTÓRICO 
Os atos de aposentadoria das Sres (as) Maria Alice Mendes da Silva Tomaz, Regente Marinho Beltrão da Rocha e Isabel Camargo Pego Doenha foram considerados ilegais e negado registro a eles em virtude de conter parcela de quintos incorporadas entre 8/4/1998 e 4/9/2001 (peças 3-5) . 
EXAME DE ADMISSIBILIDADE
3.	Reiteram-se os exames preliminares de admissibilidade (peças 42, 43 e 44) , ratificados à peça 48 pelo Excelentíssimo Senhor Ministro Walton Alencar Rodrigues, que entendeu pelo conhecimento dos recursos, uma vez que preenchidos os requisitos do art. 48 c/c arts. 285 e 286, parágrafo único, do Regimento Interno/TCU, suspendendo-se os efeitos dos itens 9.1, 9.3, 9.3.1 (parte final) , e 9.3.2 do Acórdão 8699/2021-TCU-Primeira Câmara.
EXAME DE MÉRITO
Delimitação
4.	Constitui objeto do presente recurso analisar se os atos de concessão de aposentadoria dos recorrentes podem ser considerados legais e registrados mesmo nas situações em que a incorporação de parcelas de quintos entre 8/4/1998 e 4/9/2001 esteja assegurada por decisão judicial. 
5.	Da incorporação de parcelas de quintos entre 8/4/1998 e 4/9/2001
5.1.	Os recorrentes defendem, em peças recursais similares, a regularidade na incorporação da parcelas de quintos entre 8/4/1998 e 4/9/2001 com base nas seguintes alegações:
5.2.	diferentemente do que foi decidido pelo TCU, "tem assegurada incorporação de parcelas de quintos entre 8/4/1998 a 4/9/2001, por decisão judicial TRANSITADA EM JULGADO, em 06-10-2015 (anexo) , proferida nos autos do Processo nº 0000528-49.2004.4.01.4100, ajuizado pelo SINSJUSTRA-SINDICATO DOS SERVIDORES DA JUSTIÇA DO TRABALHO DOS ESTADOS DE RONDÔNIA E ACRE, sindicato o qual está filiada sendo substituída nos autos, tudo conforme documentação anexa (contracheque, declaração filiação e relação do processo) ", sendo que a situação destes autos se enquadra na regra 3 do que foi decidido pelo STF no RE 638.115/CE (coisa julgada judicial) ; e
5.3.	a coisa julgada judicial é universal e gera seus efeitos também no âmbito do TCU, assegurando o recebimento da parcela remuneratória em questão (quintos) até possível rescisão da coisa julgada estampada nos autos do Processo nº 0000528-49.2004.4.01.4100 em trâmite na fase de cumprimento de sentença na 1º Vara Federal da capital de Rondônia, inclusive com precatórios já migrados ao TRF1.
5.4.	Pedem, por fim, que os atos de aposentadorias sejam considerados legais e registrados.
Análise:
5.5.	De início, convém trazer à baila excerto do voto condutor da deliberação recorrida (peça 12) :
2.	No mérito, a discussão se circunscreve à validade do pagamento da vantagem de quintos/décimos, transformada em VPNI, por força do artigo 62-A da Lei 8.112/1990, incorporados em decorrência do exercício de funções comissionadas após o advento da Lei 9.624/1998, com encaminhamento da unidade técnica pela ilegalidade das concessões. O Ministério Público, mediante o Parecer lavrado à peça 9, manifestou concordância com a unidade técnica instrutiva.
3. Na espécie, o STF, no âmbito do RE 638.115/CE, ao deliberar acerca do tema, aprovou a tese de que "ofende o princípio da legalidade a decisão que concede a incorporação de quintos pelo exercício de função comissionada no período de 8/4/1998 até 4/9/2001, ante a carência de fundamento legal". Mais tarde, em sede de embargos declaratórios, modulou os efeitos dessa decisão para, primeiro, autorizar a continuidade do pagamento da parcela incorporada por força de decisão judicial passada em julgado, sem absorção e, segundo, no que tange ao pagamento dessa rubrica mediante decisão judicial não transitada em julgado ou por medida administrativa, modulou os seus efeitos de modo que, aqueles que continuam recebendo a parcela questionada, tenham o pagamento mantido até sua absorção integral por quaisquer reajustes futuros concedidos aos servidores.
4.	Conforme consta das peças 3/5, os interessados ocuparam função comissionada posteriormente ao advento da Lei 9.624/1998, cuja parcela foi incorporada aos seus proventos. Tendo em vista que não há nos autos informação do fundamento sob o qual se deram as incorporações, deve ser determinado ao órgão de origem, sob a ótica do RE 638.115, que promova o destaque da parcela de quintos incorporada pelo exercício de função comissionada entre 8/4/1998 e 4/9/2001, transformando-a em "Parcela Compensatória" a ser absorvida por quaisquer reajustes futuros, na hipótese de decisão administrativa ou de sentença judicial não transitada em julgado; no caso de sentença judicial já passada em julgado, os pagamentos deverão ser mantidos sem qualquer modulação.
	(destacamos) 
5.6.	Nota-se que nas razões que levaram a prolação da deliberação recorrida foi considerado o que deliberou o STF no RE 638.115 durante a Sessão de 18/12/2019, de modo que o Tribunal não determinou a suspensão dos pagamentos das parcelas de quintos incorporadas entre 8/4/1998 e 4/9/2001. A deliberação recorrida estabeleceu no seu subitem 9.3.2 justamente isso, sendo que cabe ao órgão de origem avaliar a situação dos recorrentes, aplicando o que foi decidido no RE 638.115.
5.7.	Convém mencionar que o Tribunal tem posicionamento do Plenário similar ao que foi decidido nos presentes autos, estabelecendo como os órgãos jurisdicionados devem proceder em relação às parcelas de quintos/décimos de funções comissionadas exercidas entre 8/4/1998 a 4/9/2001, conforme Acórdão 1255/2020-TCU-Plenário a seguir transcrito no que é pertinente:
9.2. com a finalidade de orientar o tratamento do tema relacionado ao pagamento da rubrica de "opção" do art. 2º da Lei 8.911/1994 e à incorporação de "quintos", dar ciência ao Senado Federal de que:
9.2.1. é vedado o pagamento das vantagens decorrentes do art. 193 da Lei 8.112/1990, inclusive o pagamento parcial da remuneração do cargo em comissão ("opção") , aos servidores que implementaram os requisitos de aposentadoria após 16/12/1998, data de publicação da Emenda Constitucional 20, que limitou o valor dos proventos à remuneração do cargo efetivo no qual se deu a aposentadoria, conforme o Acórdão 1599/2019-TCU-Plenário (rel. min. Benjamin Zymler) ;
9.2.2. deve-se verificar a origem do pagamento de "quintos", se advindos de decisão judicial transitada em julgado ou não ou ainda de decisão administrativa e, na hipótese em que não houver decisão judicial passada em julgado ou quando se tratar de decisão administrativa, a vantagem de "quintos" incorporada com fulcro em funções comissionadas exercidas entre 8/4/1998 a 4/9/2001 deve ser destacada e transformada em "parcela compensatória" a ser absorvida por reajustes futuros concedidos nos proventos, na linha da solução definitiva da controvérsia conferida à matéria pela Suprema Corte, por meio do RE 638.115/CE, e consoante o Acórdão 442/2020-TCU-Segunda Câmara (rel. min. subst. Marcos Bemquerer Costa) ; (destacamos) 
5.8.	Ademais, mesmo nas situações em que as parcelas de quintos/décimos foram incorporadas após 8/4/1998 com base em decisão judicial transitada em julgado o ato concessório de aposentadoria é ilegal e não é registrado pelo Tribunal. O provimento judicial somente impede a suspensão dos pagamentos das parcelas indevidas. Acerca da questão, cabe trazer à baila excerto do voto condutor do Acórdão 3842/2020-TCU-Primeira Câmara:
A esta altura, todavia, nova decisão do STF, proferida em embargos de declaração com efeitos infringentes, opostos no âmbito do mesmo RE 638.115, alterou o entendimento até então tranquilamente adotado. Em 18/12/2019, o Plenário do STF modulou os efeitos da decisão para, no que interessa a estes autos, acolher parcialmente os embargos de declaração, com efeitos infringentes, e "reconhecer indevida a cessação imediata do pagamento dos quintos quando fundado em decisão judicial transitada em julgado".
A decisão divulgada no sítio eletrônico do STF não afasta a ilegitimidade do pagamento dos quintos nas condições anteriormente descritas, mas modula efeitos para os que os recebem por força de decisão judicial, transitada ou não em julgado, e de decisão administrativa.
Feita tal distinção e devidamente caracterizada inadequação do benefício aos dispositivos legais aplicáveis à matéria, é certo que o recente julgado do STF não pode compelir esta Casa, cuja competência de apreciar a legalidade de atos de pessoal foi atribuída pela própria Constituição Federal (art. 71, inciso III) , a contrariar suas convicções, a jurisprudência consolidada dos tribunais superiores e os fatos consignados nos autos, para registrar ato de pessoal manifestamente irregular, salvo na esporádica hipótese de trânsito em julgado de processo em que o TCU foi parte e que teve por finalidade específica o respectivo registro (vide MS 23.665/DF e MS 22.009/MG) , que não é o caso destes autos.
Todavia, sem transgredir frontalmente o provimento jurisdicional, não há como a Universidade Federal de Santa Maria promover a cessação dos pagamentos, apesar do desequilíbrio que causam ao sistema previdenciário.
Em circunstâncias análogas, este Tribunal tem considerado ilegais e negado registro aos atos de aposentadoria que contêm parcelas conferidas pelo Judiciário em contrariedade com o entendimento do TCU, sem, contudo, determinar a suspensão do pagamento nem informar sobre a possibilidade de edição de novo ato eivado das irregularidades. Nesse sentido, cito, entre outros, os Acórdãos 1.910/2004 e 11.079/2019, da 1ª Câmara, 5.797/2014, da 2ª Câmara, e 1.857/2003, do Plenário.
O julgamento pela ilegalidade sem suspensão do pagamento consolidou-se no TCU na esteira de um sem número de decisões do STF, entre as quais as proferidas no âmbito dos Mandados de Segurança 23.758, 24.529, 24.569, 24.939, 25.460, 26.086, 26.088, 26.132, 26.156, 26.186, 26.228, 26.271, 26.387, 26.408, 26.443, 27.374, 27.551, 27.575, 27.649, 27.732, 23.665 e 33528. Do último, transcrevo o trecho a seguir:
"E que o fundamento em que se apoia a pretensão mandamental ora em exame tem o beneplácito da jurisprudência do Supremo Tribunal Federal, que, em sucessivos precedentes, tem reconhecido, quer em decisões monocráticas, quer em julgamentos colegiados, ser integralmente oponível ao E. Tribunal de Contas da União a autoridade da coisa julgada, cuja eficácia subordinante, desse modo, não poderá ser transgredida por qualquer órgão estatal, inclusive pela própria Corte de Contas.
	(...) 
Vê-se, pois, que o E. Tribunal de Contas da União não dispõe, constitucionalmente, de poder para rever decisão judicial transitada em julgado (RTJ 193/556-557, Rel. Min. CARLOS VELLOSO) nem para determinar a suspensão de benefícios garantidos por sentença impregnada da autoridade da coisa julgada (AI 471.430-AgR/DF, Rel. Min. EROS GRAU) , ainda que o direito reconhecido pelo Poder Judiciário não tenha o beneplácito da jurisprudência prevalecente no âmbito do Supremo Tribunal Federal, pois a 'res judicata', em matéria civil, só pode ser legitimamente desconstituída mediante ação rescisória:"
Ao deixar de determinar a suspensão do pagamento, o TCU evita que o jurisdicionado seja forçado a escolher entre obedecer à sua ordem, sujeitando-se a detenção, multa e prisão em flagrante por descumprimento de decisão judicial, e ignorá-la, sujeitando-se à multa do art. 58 da Lei 8.443/1992.
Ante o exposto, julgo ilegais os atos de concessão inicial e de alteração de aposentadoria de Nelcindo Nascimento Terra, nego-lhes registro e VOTO no sentido de que o Tribunal adote a deliberação que ora submeto à apreciação deste Colegiado. (destacamos e sublinhamos) 
5.9.	Assim, o atos concessórios de aposentadoria continuam ilegais, mas é possível a manutenção do pagamento de quintos/décimos nos proventos, cabendo ao órgão de origem averiguar qual situação dos recorrentes e caso o pagamento das parcelas de quintos esteja assegurado por decisão judicial transitada em julgada não há que se falar em absorção da parcela, conforme orientação contida no subitem 9.2.2. do Acórdão 1255/2020-TCU-Plenário, transcrito acima.
5.10.	Portanto, a documentação apresentada pelos recorrentes, dando conta de que foram beneficiados por decisão judicial (peças 29-31, 34-36 e 39-41) , deverá ser examinada pelo órgão de origem em cumprimento a deliberação recorrida. 
5.11.	Conforme já consignado neste exame, o fato de existir decisão judicial com trânsito em julgado, assegurando o pagamento de parcelas de quintos incorporadas com base na MP 2225-45 não torna o ato concessório legal. A ilegalidade e negativa de registro permanecem, embora nessa situação o pagamento das parcelas continua sem qualquer absorção, devendo, dessa forma, ser rejeitadas as alegações dos recorrentes.
CONCLUSÃO
6.	Da análise de mérito, conclui-se que os atos de concessão de aposentadoria dos Srs. Maria Alice Mendes da Silva Tomaz, Regente Marinho Beltrão da Rocha e Isabel Camargo Pego Doenha não podem ser considerados legais e registrados pelo Tribunal, pois contêm parcelas de quintos incorporadas de exercício referente ao período de 8/4/1998 a 4/9/2001, sendo que quando é comprovado que há decisão judicial transitada em julgado tal fato somente impede a absorção pelos aumentos futuros.
6.1.	Por conseguinte, deve-se negar provimento aos presentes recursos.
PROPOSTA DE ENCAMINHAMENTO
7.	Ante o exposto, submetem-se os autos à consideração superior, propondo-se, com fundamento no art. 48 da Lei 8.443/1992:
a) conhecer dos recursos e, no mérito, negar-lhes provimento, sem embargo de dar ciência ao órgão que, caso comprovado serem os recorrentes beneficiários de sentença judicial, observe a modulação de efeitos fixada pelo Supremo Tribunal Federal no RE 638.115, de modo a manter a parcela de quintos incorporados entre 8/4/1998 e 4/9/2001 imune a absorção por reajustes futuros, caso a vantagem esteja amparada em decisão judicial transitada em julgado; e
b) informar os recorrentes e demais interessados do acórdão a ser proferido, destacando que o relatório e o voto que o fundamentam podem ser acessados por meio do endereço eletrônico www.tcu.gov.br/acordaos.

Ueliton Felipe Azevedo de Oliveira (5176/OAB-RO), representando Regente Marinho Beltrao da Rocha; Ueliton Felipe Azevedo de Oliveira (5176/OAB-RO), representando Maria Alice Mendes da Silva Tomaz; Ueliton Felipe Azevedo de Oliveira (5176/OAB-RO), representando Isabel Camargo Pego Doenha.

Procuradora-Geral Cristina Machado da Costa e Silva.

APOSENTADORIAS. TRIBUNAL REGIONAL DO TRABALHO DA 14ª REGIÃO/AC e RO. QUINTOS APÓS 8/4/1998. ILEGALIDADE. PEDIDOS DE REEXAME. CONHECIMENTO. COMPROVAÇÃO DE QUE A VANTAGEM SE ENCONTRA AMPARADA EM DECISÃO JUDICIAL TRANSITADA EM JULGADO. MODULAÇÃO DE EFEITOS ESTABELECIDA PELO SUPREMO TRIBUNAL FEDERAL NO RE 638.115/CE. PARCIAL PROVIMENTO.

APOSENTADORIA (APOS)

Secretaria de Recursos (Serur); Secretaria de Fiscalização de Integridade de Atos e Pagamentos de Pessoal e de Benefícios Sociais (Sefip).

Trata-se de pedidos de reexame interpostos por Maria Alice Mendes da Silva Tomaz, Regente Marinho Beltrão da Rocha e Isabel Camargo Pego Doenha, ex-servidores do Tribunal Regional do Trabalho da 14ª Região/AC e RO, contra o Acórdão 8699/2021-TCU-Primeira Câmara, da relatoria do E. Ministro-Substituto Augusto Sherman Cavalcanti, a seguir transcrito, no que importa:
"ACORDAM os Ministros do Tribunal de Contas da União, reunidos em sessão da 1ª Câmara, ante as razões expostas pelo Relator, em:
9.1. considerar ilegais os atos constantes das peças 3/5, relativos às aposentadorias de Regente Marinho Beltrão da Rocha, Isabel Camargo Pego e Maria Alice Mendes da Silva Tomaz, negando-lhes os correspondentes registros, nos termos do art. 260, § 1º, do Regimento Interno desta Corte de Contas; 
9.2. dispensar o ressarcimento das importâncias recebidas indevidamente de boa-fé, com fulcro na Súmula 106, desta e. Corte de Contas;
9.3. determinar ao órgão de origem que:
9.3.1. comunique aos interessados, no prazo de 15 (quinze) dias, com fundamento nos arts. 71, inciso IX, da Constituição Federal, e 262 do Regimento Interno desta Corte de Contas, contados a partir da ciência da presente deliberação, o inteiro teor deste Acórdão, e, após, faça cessar os pagamentos decorrentes dos atos ora impugnados, sob pena de responsabilidade solidária da autoridade administrativa omissa;
9.3.2. relativamente à parcela de quintos incorporada pelo exercício de função comissionada entre 8/4/1998 e 4/9/2001, promova, conforme o caso, a modulação estabelecida pelo STF no âmbito do RE 638.115/CE, comunicando a este Tribunal as providências adotadas, a teor dos arts. 262, caput, do Regimento Interno e 8º, caput, da Resolução 206/2007; (...) "
A deliberação recorrida considerou seus atos de aposentadorias ilegais, com a negativa dos registros, em razão de parcelas de quintos incorporadas entre 8/4/1998 e 4/9/2001, tendo sido determinado à unidade jurisdicionada que promovesse, conforme o caso, a modulação estabelecida pelo STF no âmbito do RE 638.115/CE.
Na atual fase processual, os recorrentes alegam, em síntese, a legalidade das concessões de aposentadorias, tendo em vista que referidas parcelas de quintos encontram-se asseguradas por decisão judicial transitada em julgado.
A Secretaria de Recursos e o Ministério Público junto ao TCU manifestam-se pelo conhecimento dos pedidos de reexame para, no mérito, negar-lhes provimento.
II
Conheço do recurso por preencher os requisitos atinentes à espécie.
No mérito, acolho os pareceres precedentes, incorporando suas conclusões às minhas razões de decidir, exceto em relação à manutenção do item 9.3.1 da deliberação recorrida, que na parte final determina a cessação dos pagamentos impugnados.
De fato, os atos em exame apresentam parcelas relativas à incorporação de quintos, cujas concessões utilizaram tempos de funções comissionadas exercidos após 8/4/1998, data em que a Lei 9.624/1998 entrou em vigor.
Sobre o tema, o entendimento fixado em sede de repercussão geral pelo Supremo Tribunal Federal é no sentido de que "ofende o princípio da legalidade a decisão que concede a incorporação de quintos pelo exercício de função comissionada no período de 8/4/1998 até 4/9/2001, ante a carência de fundamento legal" (Tema 395, RE 638.115/CE) .
O STF, no julgamento dos últimos embargos declaratórios opostos ao mencionado RE 638.115/CE, em 18/12/2019, ao manter a ilegalidade do pagamento dos quintos/décimos oriundos de funções comissionadas ou cargos de confiança exercidos no período de 8/4/1998 a 4/9/2001, estabeleceu as seguintes modulações de efeitos: os pagamentos das vantagens de quintos/décimos amparados por sentença judicial transitada em julgado deverão ser mantidos, não sendo transformados em parcelas compensatórias, nem absorvidos por futuros reajustes ou reestruturações de planos de cargos e salários do funcionalismo público civil; os pagamentos de quintos/décimos amparados por sentença judicial não definitiva ou por decisão administrativa serão destacados, transformados em parcela compensatória e absorvidos por futuros reajustes ou reestruturações de planos de cargos e salários do funcionalismo público civil.
Desse modo, a Suprema Corte preservou a situação daqueles que tiveram a incorporação irregular de quintos assentada em decisão judicial transitada em julgado.
Conforme demonstrado pelos recorrentes, as parcelas de quintos estão amparadas por decisão judicial transitada em julgado, proferida na Ação Ordinária 0000528-49.2004.4.01.4100, que tramitou na 1ª Vara Federal de PortoVelho/RO e foi proposta pelo Sindicato dos Servidores da Justiça do Trabalho dos Estados de Rondônia e Acre (Sinsjustra) . Tratando-se de ação ajuizada pelo substituto processual da categoria, resta inequívoca a extensão dos efeitos do julgado aos inativos ora recorrentes, servidores do TRT14 desde 1988, 1991 e 1993.
Cumpre destacar que a decisão judicial em comento não possui o condão de alterar o julgamento pela ilegalidade do ato, uma vez que o STF deixou assente que a incorporação de quintos, no período de 8/4/1998 até 4/9/2001, ofende o princípio da legalidade, nos termos da tese firmada em sede de repercussão.
Por esses motivos, a despeito da manutenção da negativa de registro da aposentadoria, dou parcial provimento aos pedidos de reexame, para suprimir do Acórdão 8699/2021-TCU-Primeira Câmara o item 9.3.1, que na parte final determina a cessação dos pagamentos impugnados.
Ante o exposto, voto por que o Tribunal acolha a minuta de acórdão que ora submeto à apreciação do colegiado.
TCU, Sala das Sessões, em 7 de junho de 2022.
WALTON ALENCAR RODRIGUES 
Relator